臺灣橋頭地方法院民事判決
                                      110年度簡字第173號
原      告  林邱月桂
被      告  黃鈴蘭  
訴訟代理人  林良諺  
當事人間請求損害賠償事件，本院民國111年7月12日言詞辯論終
結，判決如下：
    主  文
被告應給付原告新台幣伍拾貳萬壹仟壹佰玖拾壹元，及自民國一
０九年八月八日起至清償日止，按週年利率百分之五計算之利息
。
原告其餘之訴駁回。
訴訟費用由被告負擔百分之七十五，餘由原告負擔。
本判決第一項得假執行。但被告如以新台幣伍拾貳萬壹仟壹佰玖
拾壹元為原告預供擔保後得免為假執行。
    事實及理由
一、原告主張：被告於民國107年8月31日11時03分許，駕駛車牌
  &0000; 號碼000-0000號自用小客車，沿高雄市仁武區中華路
    快車道
    由東往西直行方向行駛至近鳳仁路路段時，欲超越在同向前
    方行駛之原告機車時，因超車時未保持適當安全距離，右側
    車身擦撞原告騎乘之車牌號碼000-000號之普通重型機車（
    下稱系爭機車）之左側把手，致原告人車倒地（下稱系爭事
    故），因而受有左側近端肱骨閉鎖性骨折、腦震盪、右膝挫
    擦傷、右足擦傷、「右髖挫傷」、「下背挫傷」、「腰背部
    挫壓傷」（下合稱系爭傷勢。其中腰背部挫壓傷係107年10
    月8日至乙○○○○○○○始診斷出有腰背部挫壓傷之傷勢，下稱系
    爭腰背部挫壓傷）等傷害。系爭事故係被告之過失所造成，
    被告應成立侵權行為，並應負全部過失責任。原告因系爭事
    故而受有下列損害：
　１、醫療費用：原告共支出醫療費用新臺幣（下同）200,000元
      。
  ２、雜項費用35,000元：雜項費用為中藥行費用9,000元、精
      品損壞之精品店費用9,000元、健康食品20,000元、前往
      台中進行穴道治療、國術館治療等費用，共以35,000元計
      算。
  ３、系爭機車修理費用15,000元：此部分均為零件費用。
  ４、看護費用60,000元。
  ５、請人幫傭之費用40,000元：原告因系爭事故無法走路，自1
      07年8月31日起至107年10月31日休養2個月，僱請請鄰居
      李王素丹幫忙打掃家務支出幫傭費用40,000元。
  ６、不能工作之損失150,000元：原告因系爭事故足有2 年無法
      工作。原告之工作性質是向新光人壽保險公司、新光產物
      保險公司、雅芳化妝品公司承攬，按件計酬，招攬多少保
      險、賣了多少化妝品，按件計酬。系爭事故發生前，原告
      年薪為200,000元，系爭事故後因無法騎乘機車外出送貨
      ，保險客戶也銳減，導致年薪僅餘120,000元，請求107年
      與108年薪水差額共150,000元。
　７、精神慰撫金300,000 元：原告因受有系爭傷害而精神痛苦
      ，請求被告賠償精神慰撫金300,000 元。
  ８、上開金額合計800,000元，扣除原告已領取之強制汽車責任
      險理賠金額98,268元後，被告尚應賠償原告700,000元。
      爰依民法第184條第1項前段、第193條、第195條之規定提
      起本訴等語。並聲明：被告應給付原告700,000元，及自
      訴送狀繕本送達之翌日起至清償日止，按年息百分之5計
      算之利息。
二、被告則以：對於原告主張之系爭事故發生經過及被告應負全
    部過失責任，不爭執。又就原告所受之系爭傷害部分，被告
    對於原告受有左側近端肱骨閉鎖性骨折、腦震盪、右膝挫擦
    傷、右足擦傷部分不爭執，但就其中之「右髖挫傷」、「下
    背挫傷」、「腰背部挫壓傷」有爭執，且其中之「腰背部挫
    壓傷」部分，係原告於系爭事故發生近一個多月後之107 年
    10月8 日至乙○○○○○○○就診始診斷出有腰背部挫壓傷之傷勢
    ，此部分之傷勢應非系爭事故所造成之傷害。就原告請求之
    各項損害，意見如下：
１、醫療費用部分：
　⑴原告雖主張共支出醫療費用200,000元，但依原告提出之醫 
    療費用收據計算，其中健仁醫院及乙○○○○○○○之醫療費用共1
    41,657 元、仁美中醫診所部分之醫療費用共850 元，合計
    有收據部分只有142,507元，原告只有就有收據可以證明確
    有支出之金額部分不爭執；其餘之部分，原告並未提出收據
    等證據為證，不足以認確有支出此部分之費用，不得請求。
  ⑵原告之「右髖挫傷」、「下背挫傷」、「腰背部挫壓傷」部
    分，原告須證明係系爭事故所造成之傷害始得請求。
２、雜項費用35,000元：否認原告有上開損害，原告應負舉證責
    任，而原告並未提出上開費用之相關證明以實其說，且並證
    明與系爭事故具有相當因果關係，且國術館相關費用為民俗
    療法並非必要醫療行為之必要費用。
３、系爭機車修理費用15,000元部分均為零件費用，應扣除折舊
    。　　
４、看護費用60,000元部分：不爭執。
５、請人幫傭之費用40,000元部分：原告傷勢為左側近端肱骨閉
    鎖性骨折，至於其他如腦震盪等傷勢則為小傷，並無僱請幫
    傭之必要。
６、不能工作之薪資損失部分：原告提出之第一次就診之健仁醫
    院診斷證明書醫囑表示原告需休養3個月，故被告認應以3個
    月之基本工資來計算其損失（22,000元X3=66,000 元），此
    部分不爭執，逾此之部分，被告認為無理由。
７、精神慰撫金部分：原告請求之金額過高等語置辯。
８、原告已領取之強制險理賠計98,268元，應予扣除等語置辯。
    並聲明：原告之訴駁回；如受不利益之判決，願供擔保，請
    准予免為假執行。
三、兩造不爭執事實：
（一）被告於107年8月31日駕駛車牌號碼000-0000號之自用小客
      車，沿高雄市仁武區中華路快車道由東往西直行方向行駛
      至近鳳仁路路段時，欲超越在同向前方行駛之原告機車時
      ，因超車時未保持適當安全距離，其右側車身擦撞原告所
      騎乘之系爭機車左側把手，致原告人車倒地後因而受有左
      側近端肱骨閉鎖性骨折、腦震盪、右髖挫傷、下背挫傷、
      右膝挫擦傷、右足擦傷等傷害。並有高雄市政府警察局道
      路交通事故初步分析研判表、道路交通事故現場圖、談話
      紀錄表等在卷可稽（卷一第155、157、187頁）
（二）被告就系爭事故應負全部過失責任。
（三）原告得請求健仁醫院及乙○○○○○○○之醫療費用141,
      657元、仁美中醫診所之醫療費用850元；看護費60,000元
      等損失。
（四）系爭機車為89年12月出廠，原告已支出15,000元之機車零
      件修理費用。
（五）原告已領取強制汽車責任保險理賠賠償98,268元。
四、本件爭點：
（一）原告之腰背部挫壓傷等傷害，是否為系爭事故所造成？
（二）原告得請求被告賠償之金額為若干？
五、原告之腰背部挫壓傷等傷害，是否系爭事故所造成？
    被告雖否認原告之「右髖挫傷」、「下背挫傷」、「腰背部
    挫壓傷」係系爭事故所造成云云。惟查：⑴就其中之「右髖
    挫傷」、「下背挫傷」部分，原告提出之健仁醫院診斷證明
    書（卷一第19頁）已載明原告所受之傷害為左側近端肱骨閉
    鎖性骨折、腦震盪、右膝挫擦傷、右足擦傷、「右髖挫傷」
    、「下背挫傷」等傷勢。⑵就其中之「腰背部挫壓傷」部分
    ，經本院函詢郭榮中骨外科診後，該診所已函覆稱原告之10
    8年2月20日第0000000號診斷證明書所載之甲○○○病名「腰背
    部挫壓傷」，及109年3月12日第0000000號診斷證明書2份所
    載之甲○○○病名「腰背部及兩側臀部挫壓傷、左側手腕及左
    側手臂挫壓傷」，與本件車禍有關，均是本件車禍所造成等
    語（卷二139頁）。故依上開事證，堪認原告之「右髖挫傷
    」、「下背挫傷」、「腰背部挫壓傷」均是系爭事故所造成
    ，被告所辯，即不足採。
六、原告得請求被告賠償之金額為若干？
（一）按「因故意或過失，不法侵害他人之權利者，負損害賠償
      責任。」；「不法侵害他人之身體或健康者，對於被害人
      因此喪失或減少勞動能力或增加生活上之需要時，應負損
      害賠償責任。」；「不法侵害他人之身體、健康、名譽、
      自由、信用、隱私、貞操，或不法侵害其他人格法益而情
      節重大者，被害人雖非財產上之損害，亦得請求賠償相當
      之金額。」，民法第184條第1項前段、第193條第1項、第
      195條第1項前段定有明文。被告駕車過失肇事發生系爭事
      故致原告受有系爭傷害之事實屬實，業見上述，原告依上
      開規定請求被告賠償因此所受之損害，自屬有據。次按「
      損害賠償之債，以有損害之發生及有責任原因之事實，並
      二者之間，有相當因果關係為成立要件。故原告所主張損
      害賠償之債，如不合於此項成立要件者，即難謂有損害賠
      償請求權存在。」，有最高法院48年台上字第481號裁判
      要旨可參，故被害人所得請求賠償之損害，自必須以係治
      療其所受之系爭傷害所必要，且有相當因果關係者為限。
      再按「民事訴訟如係由原告主張權利者，應先由原告負舉
      證之責，若原告先不能舉證，以證實自己主張之事實為真
      實，則被告就其抗辯事實即令不能舉證，或其所舉證據尚
      有疵累，亦應駁回原告之請求。」，有最高法院17年上字
      第917號判決要旨可參。又當事人所負之舉證責任，必須
      達於使法院得有確信之程度，始得謂已盡其舉證責任，故
      如未達於使法院得有確信之程度，其不利益應由負舉證責
      任之人負擔。
（二）茲就原告得請求之金額審酌如下：
   １、醫療費用部分：原告雖主張共支出醫療費用200,000元，
       惟依原告提出之之醫療費用收據所載，只有健仁醫院之1
       02,907元（卷一第21-79頁）、乙○○○○○○○之38,750元（
       卷一83-87頁）、仁美中醫診所部分之醫療費用共850 元
       （卷二第47-51頁），合計共142,507元；至於逾此之其
       餘金額，原告並未提出證據以實其說，依上開舉證責任
       之說明，即不足以認原告確有此部分金額之支出。故原
       告請求之醫療費用損害，於142,507元之範圍內，為有理
       由，逾此之金額，不得請求，為無理由。
  ２、雜項費用35,000元：原告之此部分主張為被告所否認，依
      上開舉證責任之說明，原告自應舉證以實其說，然原告僅
      空言主張，並未提出任何證據以實其說，其此部分主張即
      不足採，其請求為無理由。
  ３、系爭機車修理零件費用15,000元：
　　　按「不法毀損他人之物者，被害人得請求賠償其物因毀損
      所減少之價額。」；「負損害賠償責任，除法律另有規定
      或契約另有訂定外，應回復他方損害發生前之原狀。」、
      「前項情形，債權人得請求支付回復原狀所必要之費用，
      以代回復原狀。」，民法第196條、第213條第1、3項定有
      明定。次按，請求賠償毀損所減少之價額，得以修復費用
      為估定標準，但以必要者為限，例如修理材料以新品換舊
      品，應予折舊（最高法院77年5月17日第9次民庭會議決議
      參照）。系爭機車為原告所有，原告已支出修復費用15,0
      00元（均為零件費用），及系爭機車為89年12月出廠等，
      為兩造所不爭執，足認屬實。系爭機車既為89年12月出廠
      ，於系爭事故發生之107年8月31日當時，已使用17年10月
      多，則就原告所支出之修理零件費用，依上開說明，既是
      以新品換舊品，自應予以折舊。而依行政院所頒固定資產
      耐用年數表及固定資產折舊率之規定，機車之耐用年數為
      3年，依平均法每年折舊千分之333，並參酌營利事業所得
      稅查核準則第95條第6項規定「固定資產提列折舊採用平
      均法或定率遞減法者，以1年為計算單位，其使用未滿1年
      者，按實際使用之月數相當於全年之比例計算之，不滿1
      月者，以1月計」之規定，因系爭機車已逾3年之耐用年數
      ，故原告所得請求之修理零件費用部分即只能請求殘價3,
      750元【計算方式：殘價＝取得成本÷（耐用年數＋1），｛計
      算式：15000÷（3＋1）＝3750元（小數點以下四捨五入）｝
      】。故原告得請求賠償之此部分金額為3,750元，，逾此
      部分之金額，不得請求，為無理由。
  ４、看護費用60,000元部分：為被告所不爭執，自屬有據，應
      予准許。
  ５、請人幫傭之費用40,000元：原告雖主張其因受傷，因此有
      僱請請鄰居李王素丹幫忙打掃家務之必要云云，惟查，原
      告自承係與其女兒、兒子、孫子同住，女兒40幾歲，在保
      險公司上班，兒子69年次，在鐵工廠上班，兩個孫子都就
      讀小學等語（見卷一第39頁之言詞辯筆錄）。原告既與女
      兒、兒子、孫子同住，家務即是屬於一家人均應共同負責
      之事務，而非原告一人之事務，且家務於何時均可為之，
      因此家務之打掃自可由女兒、兒子、孫子於下班及放學後
      打掃，而無一定要請幫傭之必要。故原告之此部分請求，
      難認係屬必要之費用，其請求為無理由。
  ６、不能工作之損失部分：
　　⑴查原告之工作性質是向保險公司及化妝品公司承攬業務，
      按件計酬之承攬性質，而非受僱，因此無勞基法之適用，
      因此被告抗辯原告應依勞基法規定之基本工資來計算其薪
      資損失，即不足採。
　　⑵原告所得之計算標準：
　　①原告之107年度及108年度所得，因受原告發生系爭事故而
      減少，不應計入，故本院認應以原告提出105年度及106年
      度之平均每月收入計算。
　　②依原告提出之105年度及106年度高雄國稅局綜合所得稅各
      類所得資料清單（卷一第145-147頁）所載，原告105年度
      因從事上開承攬業務之年度收入為239,660元【計算式：
      年度總收入250,854元－（與承攬勞動能力無關之股利所得
      ：4,902元＋1,999元＋4,293元）＝239,660元】、106年度從
      事上開承攬業務之年度收入為213,139元【計算式：年度
      總收入221,328元－（與承攬勞動能力無關之股利所得：3,
      861元＋43元＋4,285元）＝213,139元】。依此計算，原告從
      事從事上開承攬業務之每月平均收入為18,867元【計算式
      ：（250,854元＋221,328元）÷24個月＝18,867元。小數點
      以下四捨五入】。
　　⑶原告無法工作期間：原告雖主張2年無法工作云云，惟查，
      經本院函詢健仁醫院後，該院函覆稱：原告不能工作之期
      間為6個月，有健仁醫院函（卷三第122頁）在卷可稽，故
      原告無法工作期間應認為係6個月。
　　⑷依上開標準計算，原告得請求之此部分金額應為113,202元
      【計算式：18,867元×6個月＝113,202元】，逾此金額，不
      得請求。
　７、精神慰撫金300,000 元：
　　　按，非財產上賠償之金額是否相當，應斟酌實際加害情形
      、影響該權利是否重大、被害者與加害人之身分地位、經
      濟狀況及其他各種情形，以為核定之準據（最高法院47年
      台上字第1221號、51年台上字第223號判決意旨參照）。
      本件審酌原告所受之傷害有骨折情形，傷勢非輕，所受之
      精神痛苦非輕；原告為國中畢業，於高雄市立空大就讀中
      ，工作為從事承攬保險業務之人員，名下有不動產及投資
      9筆，汽車1部；被告為初中畢業，已退休，現為家管，名
      下未有不動產，有投資3筆，汽車1部等情，業據兩造陳明
      在卷，並有兩造之稅務電子閘門財產所得調件明細表（卷
      二證物袋）在卷可稽等，兩造之上開身分、地位、經濟能
      力，及原告所受之精神痛苦程度等一切情狀，認原告請求
      精神慰撫金300,000元，尚屬過高，應予准許。
　 ８、依上開金額計算，原告得請求之金額共為619,459元。
（三）末按「保險人依本法規定所為之保險給付，視為被保險人
      損害賠償金額之一部分；被保險人受賠償請求時，得扣除
      之。」，強制汽車責任保險法第32條定有明文。原告已領
      取汽車強制責任保險理賠98,268元，業見前述，故原告得
      請求被告賠償之金額，於扣除已領取之強制汽車責任險賠
      償保險金額後，得向被告請求賠償之金額為521,191元。
六、綜上所述，原告依侵權行為法律關係請求被告給付之上開金
    額，於得請求521,191元，及自起訴狀繕本送達被告翌日之1
    09年8月8日（卷一第137頁）起至清償日止，按週年利率5%
    計算之利息部分，為有理由，應予准許，逾此之請求，為無
    理由，應予駁回。
七、本件係適用簡易程序所為被告敗訴之判決，依民事訴訟法第
    389條第1項第3款規定，應依職權宣告假執行。又被告就其
    敗訴部分，陳明願供擔保，聲請宣告免為假執行，經核並無
    不合，爰酌定相當之擔保金額併予宣告之。
八、本件事證及法律關係已臻明確，兩造其餘主張、陳述及舉證
    ，核與判決結果不生影響，爰不一一論列，附此敘明。　
九、訴訟費用負擔之依據：民事訴訟法第79條。
中　　華　　民　　國　　111 　年　　7 　　月　　29　　日
　　
                  民事第一庭  法　官　郭文通
以上正本係照原本作成。
如對本判決上訴，須於判決送達後20日內向本院提出上訴狀。如
委任律師提起上訴者，應一併繳納上訴審裁判費。
中　　華　　民　　國　　111 　年　　7 　　月　　29　　日
                              書記官　林香如